【裁判字號】    97,基簡,1061
【裁判日期】    980203
【裁判案由】    損害賠償
【裁判全文】
臺灣基隆地方法院民事判決            97年度基簡字第1061號
原      告  華南產物保險股份有限公司
法定代理人  甲○○
訴訟代理人  林淑婷
            蔡湘漣
被      告  丙○○
法定代理人  乙○○
上列當事人間請求損害賠償事件，本院於民國98年 1月20日言詞
辯論終結，判決如下：
    主  文
被告應給付原告新臺幣壹拾萬柒仟伍佰貳拾元，及自民國九十
七年十一月十二日起至清償日止，按週年百分之五計算之利息。
原告其餘之訴駁回。
訴訟費用新臺幣壹仟玖佰玖拾元，由被告負擔新臺幣壹仟壹佰
拾元，餘由原告負擔。
本判決原告勝訴部分得假執行；但被告以新臺幣壹拾萬柒仟伍佰
貳拾元預供擔保，得免為假執行。
    事實及理由
一、按禁治產人之監護人，以配偶為第一順位；監護人為受監護
    人之法定代理人，民法第1111條第1 項、第1098條分別定有
    明文。本件被告前經本院以97年度禁字第25號裁定宣告禁治
    產在案，此經本院依職權調取該案卷宗查明無誤，被告經宣
    告為禁治產人而無訴訟能力，並已由法定代理人即其配偶乙
    ○○合法代理，訴訟成立要件即無欠缺，合先敘明。
二、原告起訴主張：被告於民國96年3月3日16時45分左右，駕駛
    車牌號碼9K－6873號自用小客車行經桃園縣大園鄉○○路12
    0號（起訴狀誤載為200號）前，因轉彎時未禮讓直行車先行
    ，撞擊原告所承保之被保險人黃淑芬所有、而由訴外人趙冠
    忠所駕駛車牌號碼2238－DV號自用小客車（以下簡稱系爭自
    小客車）致該車受損，案經桃園縣政府警察局大園分局大園
    派出所派員處理，原告依保險契約給付被保險人系爭自小客
    車之修復費用計新臺幣（下同）188,924元（工資部分63,84
    8元、零件部分125,076元），並已依法取得代位求償權，為
    此依民法第184條、第191條之2、第196條規定提起本件訴訟
    ，請求被告給付 188,924元，及自起訴狀繕本送達翌日起至
    清償日止，按週年5%計算之利息等語。
三、原告主張之上開事實，業據提出系爭自小客車行車執照、訴
    外人趙冠忠駕駛執照、估價單、統一發票、汽車保險賠款滿
    意書等件（均影本附卷）為證，且經本院依職權向桃園縣政
    府警察局大園分局調閱本件道路交通事故資料，被告於96年
    3月3日16時45分左右駕駛車牌號碼9K－6873號自用小客車與
    訴外人趙冠忠駕駛之系爭自小客車在桃園縣大園鄉○○村○
    ○路 120號前之無號誌交叉路口發生車禍事故，警方到達時
    ，雙方均已移動現場，且言明私下和解，不用警方處理等情
    ，有桃園縣政府警察局大園分局97年11月28日園警分交字第
    0974023796號函附道路交通事故調查卷宗（含道路交通事故
    現場圖、道路交通事故調查報告表、照片黏貼紀錄表、公路
    監理電子閘門汽車駕駛人查詢表、系爭事故處理人員職務報
    告）在卷可憑，足認被告確有駕駛汽車與訴外人趙冠忠發生
    車禍事故，自堪信原告之主張為真實。
四、按汽車、機車或其他非依軌道行駛之動力車輛，在使用中加
    損害於他人者，駕駛人應賠償因此所生之損害，民法第 191
    條之2前段定有明文；惟依民法第196條規定請求物被毀損所
    減少之價額，固得以修復費用為估定之標準，但以必要者為
    限，即修理材料以新品換舊品，應予折舊。查系爭自小客車
    為93年11月11日領照，有行車執照在卷足憑，至96年3月3日
    車禍受損時止，依營利事業所得稅查核準則第95條第 6款規
    定：「固定資產提列折舊採用定率遞減法者，以一年為計算
    單位，其使用期間未滿一年者，按實際使用之月數相當於全
    年之比例計算之，不滿一月者，以月計」之方法計算結果，
    使用之時間應以2年4月計，其汽車及附加零件已有折舊，應
    將折舊部分予以扣除。本院依行政院所頒固定資產耐用年數
    表及固定資產折舊率之規定，小客車之耐用年數為 5年，依
    定率遞減法每年折舊千分之 369，則原告請求之修理費中材
    料即零件部分為125,076元，依上開標準計算折舊額為81,40
    1元【計算式：125,076元×0.369＝46,153元，（125,0
    76元－46,153元）×0.369＝29,123元，（125,076元－46
    ,153 元－29,123元）×0.369×4/12年＝ 6,125元，＋
    ＋＝81,401元（元以下四捨五入）】，扣除折舊額後，原
    告所得請求之零件費用為43,675元【計算式：125,076－81,
    401＝43,675】，加上不應折舊之工資 27,594元及塗裝費用
    36,254元，合計為107,523元。
五、從而，原告基於侵權行為及代位求償之法律關係，請求被告
    給付 107,523元，及自起訴狀繕本送達翌日即97年11月12日
    起至清償日止，按週年5%計算之利息，為有理由，應予准許
    ；逾上開金額部分之請求，於法無據，應予駁回。
六、本件係民事訴訟法第427條第1項所定之標的金額50萬元以下
    之財產權訴訟，本院為被告敗訴部分，應依職權宣告假執行
    ，並依同法第392條第2項規定，依職權宣告被告預供擔保，
    而免為假執行。
七、本件訴訟費用即第 1審裁判費1,990元，被告應負擔1,133元
    ，餘由原告負擔。
中    華    民    國    98    年    2     月    3     日
                  基隆簡易庭法  官  陳湘琳
以上正本係照原本作成。
對於本件判決如有不服，應於收受送達後20日內向本院提出上訴
書狀，上訴於本院合議庭，並按他造當事人之人數附具繕本。
中    華    民    國    98    年    2     月    3     日
                            書記官  張慧儀


司法院資訊處製作；財團法人民間司法改革基金會備份。
